臺灣臺南地方法院刑事判決　　　　　　　100年度訴字第110號
公　訴　人　臺灣臺南地方法院檢察署檢察官
被　　　告　周清崑
選任辯護人　吳健安律師
上列被告因違反毒品危害防制條例案件，經檢察官提起公訴（99
年度偵字第16726號），本院判決如下：
    主  文
周清崑無罪。
    理  由
一、公訴意旨略以：被告周清崑明知海洛因、安非他命係毒品危
    害防制條例第2 條第2 項第1 款、第2 款所明定之第一、二
    級毒品，仍基於販賣第一、二級毒品之犯意，於民國99年間
    某月起，持0000000000、0000000000或0000000000號等行動
    電話門號作為與購買毒品者之聯繫工具，於(一)同年9 月26日
    上午11時許，在臺南市新營區名悅旅社停車場，以新臺幣（
    下同）2000元之代價，販賣海洛因予林孟賢；(二)同年11月11
    日晚上9 時許，在臺南市新營區上豪旅社，以1000元之代價
    ，販賣海洛因予林孟賢；(三)同年11月7 日晚上9 時15分許，
    在臺南市○○區○○街天蠍帝國遊藝場，以1000元之代價，
    販賣安非他命予沈明賢；(四)同年11月5 日晚上某時，在臺南
    市新營區上豪旅社，以500 元之代價，販賣安非他命予黃信
    瑋。嗣經警於同年11月19日，持搜索票至周清崑所居住臺南
    市新營區上豪旅社附近馬路旁，對周清崑執行人身搜索，當
    場自其身上扣得海洛因16小包（共毛重5.8 公克）、甲基安
    非他命4 小包（共毛重1.5 公克）而查獲上情。因認被告涉
    犯毒品危害防制條例第4 條第1 項、第2 項之販賣第一、二
    級毒品罪嫌等語。
二、按犯罪事實應依證據認定之，無證據不得認定犯罪事實。又
    不能證明被告犯罪者，應諭知無罪之判決，刑事訴訟法第15
    4 條第2 項、第301 條第1 項分別定有明文。次按，認定犯
    罪事實所憑之證據，無論其為直接或間接證據，在訴訟上之
    證明均須於通常一般之人均不致有所懷疑而得確信其為真實
    之程度，始得據為有罪之認定，倘其證明尚未達到此一程度
    而有合理之懷疑存在，以致無從形成對被告不利之確信時，
    依據罪疑利益歸於被告之法則，即應儘先為有利被告之判斷
    ，不得徒憑主觀上之臆測遽行排除有利於被告之可能（最高
    法院76年台上字第4986號判例意旨參照）。
三、公訴人認被告涉有上開犯行，無非係以被告之供述、證人林
    孟賢、沈明賢、黃信瑋之證述、通聯紀錄、搜索被告時扣得
    海洛因16小包、甲基安非他命4 包、手機1 支（0000000000
    門號）等為其主要論據。
四、訊據被告固坦承搜索時扣得之海洛因、甲基安非他命係伊所
    有，及坦承有拿毒品請林孟賢施用（見警卷第6 頁、偵卷第
    94頁、第95頁、本院卷第77頁反面、第83頁、第84頁反面）
    ，有拿毒品請沈明賢施用（見警卷第6 頁、偵卷第30頁、第
    94頁、第95頁、本院卷第77頁反面、第83頁反面、第84頁反
    面），有拿毒品請黃信瑋施用等語（見偵卷第94頁、本院卷
    第77頁反面、第84頁正反面），然堅決否認有何販賣毒品之
    犯行，辯稱：扣案毒品是自己要施用的（見警卷第3 頁），
    我和林孟賢有因為住宿的問題，林孟賢懷恨在心，沈明賢最
    近對我也有反感，我並沒有販賣毒品給他們，是因為他們為
    了跟我要毒品，我不給他們，他們才陷害我等語（見警卷第
    6 頁、偵卷第31頁、偵卷第92－93頁、本院卷第83頁）。
五、證據能力之說明：
    被告以外之人於審判外之言詞或書面陳述，除法律有規定者
    外，不得作為證據。證人林孟賢、沈明賢、黃信瑋於警詢時
    之陳述，對於被告而言，屬審判外之陳述，被告及其辯護人
    亦不同意以之作為證據，因認證人林孟賢、沈明賢、黃信瑋
    警詢中陳述無證據能力，惟仍得以之作為彈劾證據之用。至
    本判決所引用之不具傳聞性質之證據，因非檢警違背法定程
    序取得之證據，依法自應有證據能力。
六、經查：
  (一)施用毒品者，其所稱向某人購買之供述，須補強證據以擔保
    其供述之真實性。良以施用毒品者其供述之憑信性本不及於
    一般人，況施用毒品者其供出來源，因而破獲者，法律復規
    定得減輕其刑，其有為偵查機關誘導、或為邀輕典而為不實
    之陳述之可能，其供述之真實性自有合理之懷疑。是認施用
    毒品者關於其向某人購買毒品之供述，必須補強證據佐證，
    以擔保其供述之真實性，俾貫澈刑事訴訟無罪推定及嚴格證
    明之基本原則。又關於毒品施用者其所稱向某人購買毒品之
    供述，必須補強證據佐證，係指『毒品購買者之供述縱使並
    無瑕疵，仍須補強證據佐證』而言，以擔保其供述之真實性
    。該所謂補強證據，必須與施用毒品者關於相關毒品交易之
    供述，具有相當程度之關聯性，且足使一般人對於施用毒品
    者之供述無合理之懷疑存在，而得確信其為真實，始足當之
    （最高法院96年度台上字第351 號、96年度台上字第1029號
    、99年度台上字第7474號判決意旨參照）。
  (二)本件毒品施用者之證述：
  1.林孟賢於偵查中證述：我確定我在99年11月11日晚上9 點有
    去跟被告買1000元的海洛因；而99年9 月26日中午11點左右
    ，我也確定有跟被告買海洛因，因為那是第1 次跟被告買，
    地點在新營市名悅旅社停車場，那次我剛跟被告認識，是買
    2000元等語（見偵卷第59頁、第82頁）。於本院審理證述：
    我大概跟被告買過3 、4 次毒品，確切的時間不記得，警詢
    和偵查中講的實在，交易方式是我打電話給被告，看他在哪
    裡，被告大部分都在飯店，我通常用公共電話打給被告，在
    新營的名悅旅社和上豪旅社和被告交易，價錢都500 元至10
    00元，我是用飯店樓下的公共電話打給被告的。我也有可能
    跟被告買毒品時，直接到飯店找被告，沒有先打電話聯絡等
    語（見本院卷第59頁反面－66頁反面）。
  2.黃信瑋於偵查中證述：我比較確定99年11月5 日有向被告買
    毒品，我當天下班後，有到被告居住的上豪旅社買1 包安非
    他命，當天發薪水所以我記得，1 包500 元等語（見偵卷第
    85 －86 頁）。於本院審理證述：我記得比較清楚的是99年
    11月5 日領錢時，當天晚上有用公共電話打給他，跟他購買
    毒品，我先打電話給他，跟他說我要拿500 元的東西，我就
    到他住的上豪旅社那邊去等語（見本院卷第72頁反面－73頁
    ）。
  3.林孟賢於偵、審中證述之內容，固然就99年9 月26日第一次
    被告販賣海洛因給伊之價格前後所述不一（2000元或1000元
    ）；黃信瑋於偵、審中證述之內容，亦將被告販毒給伊之次
    數由3 次變更為1 次。然或許係因時間之推移導致證人於審
    理中有記憶淡化之情形，或因渠等2 人指述被告販毒之時間
    ，當時渠等2 人亦與被告頻繁聯絡而有時間記憶模糊之情況
    。但大致而言，林孟賢、黃信瑋就偵、審中證述之內容，前
    後仍屬相符，並無矛盾與齟齬之處。是關於林孟賢、黃信瑋
    指述被告販毒乙節，雖歷次證述略有差異，但仍前後一致證
    述被告有販毒之事，且具體指出被告販毒之時間、地點，因
    而，尚難以些許細微差異之證述存在，即認該等證述有瑕疵
    可指。是以，此部分自應探究渠等2 人為施用毒品者，是否
    有為邀輕典而為不實陳述之可能，申言之，即前揭實務見解
    所稱『毒品購買者之供述縱使並無瑕疵，仍須探究是否有補
    強證據可加以佐證』之情形（以下於理由六、(三)論述）。
  4.至沈明賢於99年12月15日偵查中證述：（檢察官問：11月7
    日星期天你晚上9 點10分打電話給周清崑，你們約在哪裡交
    易毒品？）答：新營市○○街天蠍帝國遊藝場，當時周清崑
    在裡面，我去找他。我打完電話隔沒幾分鐘我就過去找他。
    我這次跟他買1000元安非他命。而且他前幾天被新營捉到才
    放回來第2 天，所以我印象比較深等語（見偵卷第78頁）。
    於本院審理證述：（檢察官問：你印象最深刻，可以具體說
    出日期是何時跟他交易毒品？）答：大概99年10月、11月左
    右，在我犯竊盜罪之前，那天他剛好被新營市中山派出所抓
    到，是因為他騎摩托車暈倒，我去看他，結果就順便被抓到
    派出所去，他隔第2 、第3 天回來，我們在電動玩具店有跟
    他聯繫。（檢察官問：你偵查中是否說大約在99年11月7 日
    在天蠍帝國遊藝場？）答：是。（檢察官問：這一次你跟他
    買多少錢的安非他命？）答：我沒什麼錢，我只有拿1000元
    而已。（檢察官問：周清崑在99年11月7 日晚間9 時許，有
    在天蠍帝國遊藝場販賣1000元的安非他命給你？）答：是。
    於本院審理證述：（審判長問：你最後一次跟周清崑交易是
    說在天蠍帝國遊藝場，你為何會去那邊找周清崑交易？）答
    ：因為我用公用電話打給他，他跟我說他在那邊，之後我就
    騎摩托車過去找他。（審判長問：你偵查中陳述99年11月7
    日晚上9 時10分，在新營市○○街天蠍帝國遊藝場跟周清崑
    買1000元安非他命，為何這次供述特別印象深刻？）答：因
    為那一天好像是我們那邊的傳統夜市，所以那天我記得比較
    清楚，那天我剛好約我老婆、兒子去那邊吃東西。（審判長
    問：你們新營夜市是何時？）答：就是星期六在中華路的大
    場的，星期天的小型的，不一樣，我只有星期六有帶老婆、
    小孩去。（審判長問：你在檢察官是說99年11月7 日星期天
    那一天，可否確認？）答：我日期記不起來，因為當初記比
    較清楚，我先去找周清崑跟他拿之後，我又跟我老婆、小孩
    去吃速食店，之後再去逛，所以應該是星期天等語（見本院
    卷第67頁反面、第68頁、第69頁反面、第70頁正反面）。
  5.參諸沈明賢99年11月19日警詢作證、99年12月1 日第1 次偵
    查作證時，均「未提及」被告有於99年11月7 日晚上9 時10
    分，在臺南市○○區○○街天蠍帝國遊藝場，販賣伊1000元
    安非他命之情事（見警卷第12－15頁、偵卷第39－42頁）。
    反觀第2 次偵查作證即99年12月15日，沈明賢才證述被告有
    於上開時間、地點販賣安非他命給伊。按經驗法則，人之記
    憶力會隨著時間逐漸模糊、淡忘，若沈明賢確實記得被告有
    於99年11月7 日於前揭地點販賣毒品給伊，為何僅僅相差12
    日之警詢時未能如此指訴，反倒是隔了1 個多月才證述如上
    ，此部分容有可疑之處。或許是因為檢察官掌握到沈明賢及
    被告之手機通聯紀錄（詳偵卷第132 －133 頁），導致檢察
    官偵查之方式並未以沈明賢之前警詢、第1 次偵查時所述為
    基礎，反倒是直接問沈明賢『11月7 日星期天你晚上9 點10
    分打電話給周清崑，你們約在哪裡交易毒品？』，實則，沈
    明賢之前未為此證述，檢察官卻先以手機通聯之存在，問話
    中已預設有通聯紀錄就是在交易毒品，而沈明賢始作證該日
    被告有販賣安非他命乙節，則沈明賢證述之內容極有可能是
    為了迎合檢察官之問話，否則，為何距離案發之日較近之警
    詢、第1 次偵查，沈明賢於斯時卻未能證述，而有此違反經
    驗法則之舉。再者，為何對99年11月7 日那次被告販毒印象
    較為深刻，沈明賢偵查中先稱因為被告交易前幾天剛好被新
    營市中山派出所抓到，所以伊記得該日期；審判中又稱因為
    那天新營有傳統夜市，所以伊記得比較清楚，那天是星期六
    ，但復改稱是星期天，則被告販毒予沈明賢究竟是星期六或
    是星期天，何以印象較為深刻，沈明賢已前後證述不一，亦
    有可議之處。末以，沈明賢證述被告販毒之時間、地點確定
    ，可能係因檢察官偵查時持手機通聯紀錄詢問沈明賢，沈明
    賢方證述如此，已如前述，觀諸偵卷第133 頁所附通聯，確
    有沈明賢持用之0000000000門號電話與被告持用之00000000
    00門號電話於11月7 日晚上9 點10分有通聯情形。然沈明賢
    於本院作證時卻稱：當天我『用公用電話打給他』，他跟我
    說他在那邊，之後我就騎摩托車過去找他等語（見本院卷第
    70頁）。則沈明賢究竟與被告有無聯絡，係以手機門號或公
    共電話聯絡，其前後所證亦有矛盾之處，沈明賢於本院證稱
    是透過公共電話聯絡後去找被告，而檢察官偵查中卻持沈明
    賢手機之通聯紀錄詢問證人，致沈明賢證述之內容，是搭配
    手機通聯來確認被告販毒的時間，其證述內容明顯有瑕疵。
    是以，沈明賢之證述內容極可能因檢察官提示手機通聯，而
    受到干擾，其所證內容可能係為迎合檢察官意思或單純想憑
    藉手機通聯捉取一個和被告有聯繫的時間點，因而溢出其原
    先警、偵證述之內容，且與其審判中所證不符，其所述既有
    齟齬之處，自不堪採信，亦難以其證詞，遽認被告確有販賣
    第二級毒品之犯行，被告此部分犯行仍屬不能證明。申言之
    ，沈明賢證述被告有販毒乙節，其證述已有瑕疵，即無庸論
    述有何補強證據之必要。
  (三)關於本件公訴人提出之補強證據，綜觀全卷，有扣案毒品
    ；扣案0000000000號行動電話門號；通聯紀錄；證人
    林孟賢、沈明賢、黃信瑋彼此相互證述知悉被告有販賣毒品
    給其他證人。以下析述之：
  1.本案為警查扣之白色粉末16袋及白色晶體4 袋（見警卷第37
    、38頁），經鑑定確為第一級毒品海洛因、第二級毒品甲基
    安非他命，此有法務部調查局99年12月14日出具之調科壹字
    第09923027930 號濫用藥物實驗室鑑定書、高雄市立凱旋醫
    院100 年3 月8 日出具之高市凱醫驗字第15369 號濫用藥物
    成品檢驗鑑定書各1 份在卷可稽（見偵卷第115 頁、本院卷
    第43頁）。被告對於扣案毒品為伊所有並不爭執，惟供稱：
    扣案之毒品是我自己要施用，我從81年開始就有吸食安非他
    命及90年就有施打海洛因毒品習慣等語（見警卷第2 －3 頁
    ），本院審酌被告自80年間起即多次因施用毒品行為被判處
    罪刑確定（可證明被告確有施用第一、二級毒品），有臺灣
    高等法院被告前案紀錄表可參（見本院卷第111 －120 頁）
    ，足見其長期施用毒品成癮，對於藥毒物產生之耐藥性自異
    於常人。是以被告施用毒品之頻率而言，持有較大量之海洛
    因、甲基安非他命供己施用，以免毒癮發作時，無法解癮，
    於經驗、論理法則言，尚無違背之處，自難以其為警查扣持
    有海洛因16包、甲基安非他命4 包數量較多，即推定其有販
    賣毒品。再者，被告稱扣案毒品係99年11月18日下午購得（
    見警卷第3 頁），該日期是在檢察官起訴本件被告4 次販賣
    毒品之時間後，尚難以此認定扣案毒品與該4 次檢察官起訴
    被告涉嫌販賣毒品之事實有所關聯。是以，本件扣案毒品尚
    難認定與林孟賢、黃信瑋證述關於99年9 月26日、11月5 日
    、11月11日之毒品交易有所關聯性。
  2.扣案0000000000號行動電話門號，被告稱係林孟賢申辦供伊
    使用（見本院卷第77頁反面），本件並無任何證據證明被告
    曾持用該門號用以販賣毒品，此部分證人亦未證述曾經撥打
    該門號電話，是難憑被告持有前揭扣案行動電話門號，而補
    強被告確有販賣毒品之情事。又被告固然同時持有3 個行動
    電話門號（如起訴書記載），然被告本身為施用毒品者，其
    為了購買毒品以躲避查緝，同時持有多個行動電話門號，亦
    屬常見，是難憑被告持有前揭扣案行動電話門號及同時持有
    不同門號電話，即能補強林孟賢、黃信瑋之證述內容。
  3.檢視卷附通聯紀錄（偵卷第123 －134 頁、本院卷第95－10
    6 頁），均查無林孟賢所持用手機門號0000000000號、黃信
    瑋所持用手機門號0000000000號於渠等2 人所述被告販毒時
    間前，有與被告聯絡之情形。又渠等2 人均稱是用公共電話
    撥打給被告，就林孟賢部分，卷附通聯亦查無其指述被告販
    毒時間點前，有公共電話撥入被告行動電話之情況。於本院
    審理時，檢察官補充詰問林孟賢時，其供稱：我也有可能跟
    被告買毒品時，直接到飯店找被告，沒有先打電話聯絡等語
    （見本院卷第66頁反面），然林孟賢所述直接前往飯店找被
    告，未事先聯絡乙節，已與其之前證述都有先打電話聯絡再
    去找被告有明顯不同，此部分證述極可能受公訴人問話方式
    所誘導，實不足採信。就黃信瑋部分，99年11月5 日下午5
    時38分固有公共電話（00-0000000）撥入被告門號（000000
    0000）（見本院卷第98頁），然縱有公共電話撥入被告持用
    手機門號，通話之內容究竟是朋友邀約聚餐、轉讓毒品、彼
    此往來，不一而足，對話內容究竟為何？是否與販賣毒品有
    關？此部分不但無通聯錄音或監聽譯文可考，甚至以公共電
    話通聯作為證據，撥打公共電話發話者一方為何人？均無法
    證明，究竟使用公共電話00-0000000者，是否為黃信瑋，已
    有可疑，遑論其通話內容為何，實難以此補強被告確有販賣
    毒品之情事。
  4.證人間彼此證述能否互為補強乙節。本件3 名證人林孟賢、
    沈明賢、黃信瑋均一致證述被告販毒，在本案中該3 人即為
    被告之敵性證人，但本件3 名證人彼此認識，甚至有共同犯
    案之情形，渠等於99年11月12日共犯竊盜案為警查獲，於翌
    日羈押，於99年11月19日本案警詢作證時，亦是一同借提作
    證。此種情況與彼此不認識之藥腳（施用毒品者），常以藥
    頭（販毒者）之綽號、外型、身高、體重、年齡描述、藥頭
    常出入之地點，提供檢警線索，致檢警追查上手時，來源分
    別自彼此不認識之藥腳證述勾稽出同一販毒者，情況有所不
    同，後者因證述來自彼此不認識的藥腳，在證明力的評價上
    ，毫不相識之毒品施用者，不謀而合的指述同一販毒者，可
    信度當然較高；而本案情形是3 個不但相互認識，且共同犯
    案之施用毒品者，渠等相互證述知悉被告有販毒給其他證人
    ，尚難使本院認渠等相互證述，無任何可能誣陷被告或為邀
    寬典減輕渠等施用毒品罪責之合理懷疑存在。
  5.就本案查獲過程觀察，本件係因民眾具名檢舉，經警持本院
    核發之搜索票執行搜索，因而查獲。經本院依職權調取99年
    度聲搜字第1145號卷宗，發覺檢舉人A1係於99年11月13日檢
    舉，但A1檢舉時，係指述被告有轉讓毒品供伊施用乙事，並
    非檢舉被告有販毒之事，此有該調查（檢舉）筆錄、布袋分
    局義竹分駐所偵辦毒品案訪查報告在卷可稽（見本院卷第10
    8 －108 之3 頁、偵卷第64頁）。A1指稱被告有於99年11月
    5 日下午轉讓毒品供伊施用，此距離A1於99年11月13日為警
    製作調查（檢舉）筆錄，僅距離8 天，應無記憶淡化之問題
    。又被告於同年月19日早上8 時許，為警搜索並逮捕，而於
    同日下午林孟賢、沈明賢、黃信瑋即被借提至嘉義縣警察局
    布袋分局布袋所，以證人身分製作調查筆錄，渠等3 人於警
    詢時一致證稱被告有販賣毒品之情事，且時間多在同年11月
    初。若以時間點觀察，渠3 人證述被告販毒之時間，與檢舉
    人A1所述被告轉讓毒品之時間有所重疊，則以令本院有合理
    之懷疑，有可能被告係免費提供毒品供渠3 人施用，而非販
    賣，意即A1僅指述被告有轉讓毒品，並無指述被告販毒，同
    時提供了被告辯稱伊只有免費請林孟賢、沈明賢、黃信瑋施
    用毒品之合理空間。
  6.綜上，檢察官所提出之補強證據，尚難使本院對於施用毒品
    者林孟賢、黃信瑋之供述已無合理之懷疑存在，而得確信其
    為真實之程度。
七、綜上所述，公訴人所舉前開證據，於沈明賢指述被告販賣安
    非他命部分，沈明賢之證述前後迥異，已有瑕疵，自不足採
    。於林孟賢、黃信瑋指述被告販賣海洛因、安非他命部分，
    固歷次證述並無瑕疵，但檢察官所提出之補強證據，與渠等
    2 人指述被告販賣毒品之事實，尚難有相當程度之關聯性而
    足以補強，無法達到使本院對渠等2 人之證述，已無為邀減
    刑之寬典而虛構杜撰之合理懷疑存在，尚不足使本院達於通
    常一般之人均不致有所懷疑，而得確信其為真實之程度，致
    使無從形成有罪之確信，則依罪證有疑利於被告之證據法則
    ，尚不得僅以檢察官所舉之證據，遽為不利於被告之認定。
    此外，復查無其他積極證據足資認定被告有公訴意旨所指之
    販賣第一級、第二級毒品之犯行，揆諸前開判例說明，被告
    犯行尚屬不能證明，自應為被告無罪之諭知。
八、至被告涉犯轉讓第一級毒品、第二級毒品予林孟賢、沈明賢
    、黃信瑋部分（被告坦承有拿毒品請林孟賢施用，可見警卷
    第6 頁、偵卷第94頁、第95頁、本院卷第77頁反面、第83頁
    、第84頁反面；坦承有拿毒品請沈明賢施用，可見警卷第6
    頁、偵卷第30頁、第94頁、第95頁、本院卷第77頁反面、第
    83頁反面、第84頁反面；坦承有拿毒品請黃信瑋施用，可見
    偵卷第94頁、本院卷第77頁反面、第84頁正反面），按刑事
    訴訟法第300 條所謂科刑判決得就起訴之犯罪事實變更檢察
    官所引應適用之法條者，係指法院於不妨害「事實之同一」
    範圍內，自由認定事實，適用法律而言（最高法院86年度台
    上字第2812號判決參照）。本件起訴事實已特定被告販賣毒
    品之時間、地點、次數，被告固坦承有轉讓毒品予林孟賢、
    沈明賢、黃信瑋施用等情，然「時間、地點尚不明確」，難
    謂其轉讓毒品之基本社會事實與本件起訴販賣毒品之時間、
    地點相同，自難有變更起訴法條之適用。是被告涉犯轉讓第
    一級、第二級毒品暨99年11月19日持有第一級毒品、第二級
    毒品罪嫌部分，應由檢察官另行偵辦，附此敘明。
據上論斷，應依刑事訴訟法第301條第1項，判決如主文。
本案經檢察官薛雯文到庭執行職務。
中    華    民    國  100     年     4    月    8     日
                  刑事第十庭  審判長  法  官  張瑛宗
                                      法  官  蘇碧珠
                                      法  官  羅郁棣
以上正本證明與原本無異。
如不服本判決應於收受本判決後10日內向本院提出上訴書狀，並
應敘述具體理由。其未敘述上訴理由者，應於上訴期間屆滿後20
日內向本院補提理由書狀（均須按他造當事人之人數附繕本）「
切勿逕送上級法院」。
                                      書記官  黃玉秀
中    華    民    國  100     年     4    月    8     日